最高法院刑事判決　　　　　　　一○○年度台非字第二三八號
上　訴　人　最高法院檢察署檢察總長
被　　　告　李國光
上列上訴人因被告公共危險案件，對於台灣桃園地方法院中華民
國一００年一月二十四日第一審確定簡易判決（九十九年度壢交
簡字第三四七七號，聲請簡易判決處刑案號：台灣桃園地方法院
檢察署九十九年度偵字第二七二七三號），認為違法，提起非常
上訴，本院判決如下：
    主  文
原判決撤銷。
本件公訴不受理。
    理  由
非常上訴理由稱：「一、按判決不適用法則或適用不當者，為違
背法令，刑事訴訟法第三百七十八條定有明文。又對於被告無審
判權者，應諭知不受理之判決，亦為同法第三百零三條第六款所
明定。另現役軍人犯陸海空軍刑法或其特別法之罪，依軍事審判
法之規定追訴審判之，此為該法第一條第一項所規定。而現役軍
人服用酒類，不能安全駕駛動力交通工具而駕駛，陸海空軍刑法
第五十四條第一項更明定刑責。現役軍人如犯該條項之罪，應依
上揭軍事審判法之規定，由軍法機關追訴、審判，法院並無審判
權，亦有貴院九十三年度台非字第一九一號刑事判決要旨可資參
考。二、經查本件被告李國光係於民國八十年五月九日入伍，迄
一００年一月二日退伍，此有其個人兵籍資料查詢結果附卷可稽
（台灣桃園地方法院檢察署一００年度執聲非字第三十三號執行
卷宗最末頁參照），則依原判決所確認之事實：被告於九十九年
九月二十二日凌晨零時三十分許，在桃園縣龍潭鄉○○路友人住
處飲用啤酒後，因飲酒過量，已達不能安全駕駛動力交通工具之
程度，而仍駕駛車牌號碼8G-8286 號自用小客車返家，於同日凌
晨二時二分許，途經桃園縣平鎮市○○路與正義路口，因不勝酒
力，遂與王誼所駕駛車牌號碼0981-KV 自用小客車發生擦撞，
經警於同日凌晨二時三十六分到場處理，並測得其呼氣酒精濃度
達每公升0.65毫克等情。觀諸上揭情節，被告於九十九年九月二
十二日行為時及發覺時，仍為現役軍人，而上開行為核符陸海空
軍刑法第五十四條第一項罪名，應依軍事審判法之相關規定追訴
審判，普通法院並無審判權，如經受理，即應依上揭規定為不受
理之判決，始為適法。詎原判決疏未詳查，竟予受理審判，並為
科刑判決，自有適用法則不當之違背法令。三、案經確定，爰依
刑事訴訟法第四百四十一條、第四百四十三條提起非常上訴，以
資糾正。」等語。
本院按判決不適用法則或適用法則不當者，為違背法令；對於被
告無審判權者，案件應諭知不受理之判決，刑事訴訟法第三百七
十八條、第三百零三條第六款分別定有明文。又按現役軍人犯陸
海空軍刑法或其特別法之罪，應依軍事審判法之規定追訴審判，
此觀軍事審判法第一條第一項前段規定自明。本件被告李國光於
八十年五月九日入伍，迄一００年一月二日退伍，有其個人兵籍
資料查詢結果附卷可稽。原判決認定被告於九十九年九月二十二
日凌晨零時三十分許，酒後不能安全駕駛動力交通工具而駕駛，
經警當場測得呼氣酒精濃度為每公升0.65毫克等情，顯見被告於
上開時間，為服用酒類，不能安全駕駛動力交通工具而駕駛之行
為時及被發覺時，為現役軍人，且所犯係陸海空軍刑法第五十四
條第一項之罪，依前揭軍事審判法規定，應由軍法機關依軍事審
判法之規定追訴、審判，法院對被告並無審判權，對其被訴部分
，應改依通常程序，諭知不受理之判決，始為合法。原判決疏未
詳查及此，竟予受理審判，並對被告論罪科刑，自有適用法則不
當之違法。案經確定，非常上訴意旨執以指摘，為有理由。因不
利於被告，應由本院將原判決撤銷，依法改諭知不受理之判決，
以資救濟。
據上論結，應依刑事訴訟法第四百四十七條第一項第一款、第三
百零三條第六款，判決如主文。
中    華    民    國  一○○  年    八    月  二十四  日
                      最高法院刑事第十庭
                          審判長法官  賴  忠  星  
                                法官  呂  丹  玉  
                                法官  吳      燦  
                                法官  蔡  名  曜  
                                法官  葉  麗  霞  
本件正本證明與原本無異
                                      書  記  官  
中    華    民    國  一○○  年    八    月  二十六  日
                                                      v